最高法院刑事判決　　　　　　　九十四年度台上字第五六六號
　　上　訴　人　戊○○原名韓.
　　　　　　　　　　　　2號
　　　　　　　　甲○○
　　　　　　　　丁○○
　　　　　　　　　　　　112.
　　　　　　　　丙○○
　　　　　　　　乙○○
上列上訴人等因妨害自由案件，不服台灣高等法院高雄分院中華
民國九十一年三月八日第二審判決（九十一年度上訴字第八六號
，起訴案號：台灣高雄地方法院檢察署八十七年度偵字第二七三
八九號、八十八年度偵字第一０五五號），提起上訴，本院判決
如下：
    主  文
上訴駁回。
    理  由
一妨害自由部分：
按刑事訴訟法第三百七十七條規定，上訴於第三審法院，非以判
決違背法令為理由，不得為之。是提起第三審上訴，應以原判決
違背法令為理由，係屬法定要件。如果上訴理由狀並未依據卷內
訴訟資料，具體指摘原判決不適用何種法則或如何適用不當，或
所指摘原判決違法情事，顯與法律規定得為第三審上訴理由之違
法情形，不相適合時，均應認其上訴為違背法律上之程式，予以
駁回。本件上訴人戊○○、甲○○、丁○○、丙○○、乙○○上
訴意旨略稱：(一)、原判決依告訴人王劉素娥及其丈夫王迫欽與兒
子王茂松、王志仁之供述，認定上訴人等有本件妨害自由之犯行
，但彼等之供述或前後不一，或彼此矛盾，而存有瑕疵，如告訴
人於警訊時供稱：伊坐其丈夫駕駛之計程車，車後坐兩人（指上
訴人等），戊○○在計程車招呼站出言恐嚇等語。王迫欽等三人
於第一審則供稱：告訴人係搭王迫欽之車，車上有被告三人押車
等情，也未供稱戊○○有何恐嚇之言語。告訴人於第一審供稱：
在薑母鴨店時伊被押於店內，伊丈夫及兒子在餐廳外，何時離開
伊不清楚，與其於警訊時供稱：伊丈夫王迫欽及兒子王茂松、王
志仁等請求先離去，經伊拜託（上訴人）才放行云云，前後不一
。另告訴人於第一審法院先供稱：在許河松家談論時，許河松的
太太保護伊離開，伊出許家即由一部紅色車載伊去就醫，伊不知
是誰。另又稱：伊係自己去醫院，上訴人等才跟去。前後不同，
亦與許河松及其妻於第一審法院所供：告訴人未提限制自由之事
，係由丙○○帶離，並非許河松之妻保護離開之情節不符。原判
決對此瑕疵未詳予究明，而採為斷罪之證據，難謂適法。(二)、告
訴人及其丈夫、兒子均供稱：係受上訴人等之逼迫同往全家樂海
產店，但證人蔡金擲、謝正雄及柯來春均證稱：告訴人係與上訴
人等一同離開，並無爭吵及被壓迫之情形，告訴人係與其夫同車
離開等情。告訴人之丈夫及兒子於第一審法院亦供稱：在海產店
時，上訴人等要伊回去等語。足見上訴人等並無妨害告訴人之行
動自由，否則其丈夫、兒子為何會先行離去，且未報警，對此有
利於上訴人之證據，原判決未說明不予採信之理由，有判決理由
不備之違法。(三)、上訴人戊○○於檳榔攤與告訴人談判中先行離
去，直至次日下午在金銀座餐廳吃飯時再度到場，原判決認談判
不成另行起意妨害告訴人之自由。但並無證據證明戊○○事前有
授意其他上訴人妨害告訴人之自由，事後於知悉告訴人之自由受
到非法剝奪中，仍參與其事，原判決竟論以妨害自由之共同正犯
，亦非適法等語。
惟查原判決認定上訴人等有原判決事實欄所記載之妨害自由犯行
，係依憑告訴人之指訴、證人王迫欽、王茂松、陳宗坤、林宗仁
、陳美花、許河松、許李金玉之證言、卷附之診斷證明書及病歷
表等證據，並參酌上訴人等及共犯黃保來之相關供述，予以綜合
判斷，因而撤銷第一審關於上訴人等部分之判決，改判依牽連犯
論處上訴人等共同以非法方法，剝奪人之行動自由罪刑（乙○○
累犯），已詳予說明其所憑之證據及認定之理由。而以上訴人等
雖否認有妨害告訴人行動自由之行為。然查上訴人等確有原判決
事實欄所載妨害告訴人行動自由之犯行，已據告訴人指訴在卷，
證人王迫欽於第一審證稱：「當時凌晨二點多他們叫我太太（告
訴人）跟他們去吃飯，我太太不願意去，他們有推我太太上車，
我載我太太，我太太當時心裡害怕就跟他們一起走，韓進華（戊
○○）的小舅子等人押我的車，到了全家樂海產店我太太就被他
們帶進去，就叫我們回去。」王茂松於第一審證稱：「（當時情
形是否如你父親所講？）是，當時他們是有推擠，甚至用手叫我
媽坐下」各等語。告訴人於第一審供稱：在賓館內由甲○○、乙
○○、丙○○輪流看管伊。乙○○、丙○○、甲○○亦承認在凱
麗賓館黃保全睡九０三號房，告訴人與乙○○、丙○○、甲○○
同住九０一號房間等情。按諸告訴人與甲○○、乙○○、丙○○
等原均不認識，當天且有被毆打之情事，苟上訴人等未以非法方
法剝奪其行動自由，告訴人係一女流，豈有可能與上訴人等同行
達十餘小時，並在賓館同住一房之理。戊○○雖未參與在檳榔攤
實施強行帶走告訴人至薑母鴨店、全家樂海產店，但其餘上訴人
係代表其向告訴人索取六合彩彩金，且其一開始在檳榔攤及最後
在金銀座餐廳均有到場，並使用暴力手段，顯見其與其他共犯，
就妨害自由之犯行有犯意之聯絡及行為之分擔，自應論以共同正
犯。就上訴人等否認犯罪，所辯各節，認係卸責之詞，不足採信
，於理由內予以指駁。復明證人蔡金擲、謝正雄證稱：在檳榔
攤未見任何人發生爭吵，離開時告訴人亦無被強迫之情形。因與
上開告訴人及證人之供述不符，且丙○○於偵查中供稱：戊○○
與告訴人在檳榔攤有打架。戊○○於原審也承認有跟告訴人爭吵
等情，足認該二人之證言係迴護上訴人之詞，不足採信。另本件
係因告訴人經營六合彩賭博未付中獎人彩金，本身已涉有賭博罪
嫌，且依承辦警員林宗仁之證言，告訴人當時係通緝犯，是告訴
人之夫及兒子於案發後未報警處理，亦有其苦衷，尚不得執此而
謂上訴人無妨害自由之犯行。所為論斷，均有卷存資料可資覆按
，從形式上觀察，並無所謂違背法令之情形。按告訴人、證人之
陳述有部分前後不符，或相互間有所歧異，究竟何者為可採，法
院仍得本其自由心證予以斟酌，非謂一有不符或矛盾，即應認其
全部均為不可採信。查告訴人及證人王迫欽、王茂松等證言內容
之細節雖前後稍有不同，彼此間亦有小歧異，但其所述上訴人等
有妨害自由之基本事實則屬一致，原判決基此並參酌卷內資料，
認定上訴人等有本件犯行，難認與證據法則有違背。又蔡金擲、
謝正雄之證言及王迫欽等未向警察機關報案，何以不足採為上訴
人等有利之證明，原判決已於理由內說明。另證人柯來春於第一
審係證稱：「王劉素娥那時是搭他先生的車，不太清楚王劉素娥
是不是自願跟他們出去。」「他們離開時我不在場，是之前聽他
們說要去吃點心，等出來時他們已經坐在車上。」等語（第一審
卷第二二０頁），對此未必有利於上訴人等之證據，原判決未說
明取捨之情形，尚與判決理由不備之情形有間。其餘上訴意旨，
仍執陳詞，或就原判決已有調查說明之事項，或就原審證據取捨
及判斷證據證明力之職權行使，漫指原判決關於此部分違法，再
為事實上之爭執，難認係適法上訴第三審之理由。此部分上訴為
違背法律上之程式，應予駁回。
二傷害部分：
按刑事訴訟法第三百七十六條所列各罪之案件，經第二審判決者
，不得上訴於第三審法院，法有明文。本件上訴人等牽連犯傷害
部分，原判決認係成立刑法第二百七十七條第一項之罪，核屬刑
事訴訟法第三百七十六條第一款之案件，依上開說明，既經第二
審判決，自不得上訴於第三審法院。縱此部分與前述上訴人等妨
害自由罪部分有牽連犯關係，為裁判上一罪，但其妨害自由部分
之上訴為不合法，本院應從程序上予以駁回，而無從為實體上判
決，對於輕罪部分之此部分，亦無從適用審判不可分原則，為實
體上審判。上訴人等竟復一併提起上訴，顯為法所不許，應予駁
回。
據上論結，應依刑事訴訟法第三百九十五條前段，判決如主文。
中　　華　　民　　國　九十四　年　　二　　月　　三　　日
                      最高法院刑事第三庭
                          審判長法官  董　明　霈
                                法官  林　茂　雄
                                法官  張　祺　祥
                                法官  呂　永　福
                                法官  陳　世　淙
      本件正本證明與原本無異
                                      書  記  官
中　　華　　民　　國　九十四　年　　二　　月　 十六　 日
                                                      Ｖ
